【裁判字號】    91,訴,2574
【裁判日期】    921106
【裁判案由】    商標異議
【裁判全文】
臺北高等行政法院判決                            九十一年度訴字第二五七四號
                              .
    原      告  甲○○
    訴訟代理人  周金城律師
                丁○○
    被      告  經濟部智慧財產局
    代  表  人  蔡練生（局長）住同右
    訴訟代理人  戊○○
                丙○○
    參  加  人  美商微軟公司
    代  表  人  乙○○○○○○.
    訴訟代理人  陳長文律師
                蔡瑞森律師（兼送達代收人）
右當事人間因商標異議事件，原告不服經濟部中華民國九十一年五月三日經訴字第０
九一０六一０九九三０號訴願決定，提起行政訴訟，並經本院裁定命參加人獨立參加
被告之訴訟。本院判決如左：
    主  文
原告之訴駁回。
訴訟費用由原告負擔。
    事  實
一、事實概要：緣原告前於民國（下同）八十九年三月十七日以「X-BOX」商標，指
    定使用於商標法施行細則第四十九條所定商品及服務分類表第九類之電腦、電腦
    軟體、電腦程式及電視遊樂器等商品，向被告申請註冊，經准列為審定第九四三
    Ｏ四Ｏ號商標（如附圖一，下稱系爭商標），嗣參加人以該審定商標有違商標法
    第三十六條規定，檢據如附圖二之商標（下稱據以異議商標），對之提起異議。
    經被告審查，於九十年十月五日以中台異字第九ＯＯ八四四號商標異議審定書為
    異議成立，系爭「X-BOX」商標審定應予撤銷之處分。原告不服，提起訴願，經
    遭駁回，遂向本院提起本件行政訴訟。
二、兩造聲明：
  (一)原告未於言詞辯論期日到庭，聲明及陳述依其於準備程序所述及起訴狀所載：
    訴願決定及原處分均撤銷。
  (二)被告及參加人聲明求為判決：駁回原告之訴。
三、兩造之爭點：
    參加人以據以異議商標申請註冊，是否符合異議審定時商標法第四條之規定，而
    得主張優先權？
甲、原告主張之理由：
一、按，縱使認為據以異議商標與系爭商標外觀確實構成近似，且二者皆有指定使用
    在類似商品情形，但據以異議商標是否確得主張優先權？則攸關其是否得以爰為
    有效異議系爭商標之證據，故其主張優先權之程序與實體容有查證之必要。
二、查，依商標法第四條第一項之規定，主張優先權之期限，必須在首次申請翌日起
    六個月內，以參加人在美國首次申請日（西元一九九九年十月十八日）推算，參
    加人主張優先權末日應為八十九年四月十八日；復依商標法第四條第二項之規定
    ，係以申請日起三個月內為補正末日，若以據以異議商標申請日期（八十九年四
    月十八日）推算，補正末日應為八十九年七月十七日。惟查，據以異議商標之申
    請日期及補正日期皆為末日，純粹是因巧合或因參加人之及時處理？不得而知，
    但因原訴願決定過程中，原告無從判斷參加人之申請及補正資料是否絕無瑕疵？
    由於該資料是正確性攸關原告之權益甚鉅，請鈞院向被告調閱上述申請及補正文
    件原本，並請一併調閱上述各末日被告機關之所有收文記錄，俾以明確據以異議
    商標所主張之優先權並無瑕疵，實感法便。
乙、被告主張之理由：
一、「二人以上於同一商品或類似商品以相同或近似之商標各別申請註冊時，應准最
    先申請者註冊」，為商標法第三十六條所明定。而判斷兩商標近似與否，應就其
    主要部分隔離觀察，有無引起混同誤認之虞以為斷。
二、查系爭審定第九四三０四０號「X-BOX」商標圖樣與據以異議「XBOX」商標圖樣
    相較，皆由英文「XBOX」所組成，僅「-」橫線有無之別，隔離觀察，易使相關
    消費者對其所表彰之商品來源產生混淆誤認之虞，應屬近似之商標，且復均指定
    使用於「磁片、電腦軟體、電腦滑鼠」等同一或類似之商品，又依同法第四條之
    規定：「申請人在與中華民國有相互保護商標條約、協定或相互承認優先權之國
    家，依法申請註冊之商標，於首次申請日翌日起六個月內向中華民國申請註冊者
    ，得主張優先權。」「依前項規定主張優先權者，應於申請註冊同時提出聲明並
    於申請書中載明在外國之申請日、申請案號數及受理該申請之國家。申請人應於
    申請之日起三個月內檢送經該國政府證明受理之申請文件；未於申請時提出聲明
    或逾其未檢送證明文件者，喪失優先權」。經核據以異議商標在我國承認優先權
    之國家─美國，首次申請的日期為西元一九九九年十月十八日，該申請日翌日起
    六個月內即八十九年四月十八日向我國申請註冊，同時並提出聲明主張優先權，
    且於申請書中載明在美國申請註冊之日期為西元一九九九年十月十八日、申請號
    數為75/829,126及有關證明文件將於八十九年七月十七日前補正。嗣後參加人於
    申請之日起三個月內即八十九年五月二十三日檢送經該國政府證明受理之優先權
    相關證明文件，依第四條之規定，參加人自得主張優先權而以八十八年十月十八
    日為其在我國申請註冊之日期，凡此皆有參加人申請註冊之相關文件附卷可稽，
    故據以異議商標申請註冊之日期既早於系爭商標八十九年三月十七日之申請日期
    ，依上述法條之規定，自應准最先申請之參加人註冊。
三、綜上論述，被告原處分，洵無違誤，請駁回原告之訴。
丙、參加人主張之理由：
一、原告系爭商標之註冊申請違反商標法第三十六條，不得申請註冊，原告並不爭執
    ；至於原告主張參加人商標註冊申請日之優先權申請有無延誤法定期限，並非本
    案爭議，況參加人並無延誤期日之問題。查本案系爭商標圖樣「X-BOX」與參加
    人據以異議商標圖樣「XBOX」，均為外文相同之「X」、「B」、「O」、「X」四
    英文字母，僅第一及第二英文字母間有無「-」橫線之些微差異，連貫呼唱兩造
    商標讀音亦完全相同，異時異地隔離觀察，易使相關消費者對系爭商標所表彰之
    商品來源及產銷者產生混淆誤認之虞，應屬構成近似之商標。且系爭商標指定商
    品與據以異議商標使用商品復均為電腦軟體、硬體及電視遊樂器等相同或類似商
    品，原告就兩造商標為近似，且均指定使用於同一或類以商品並不爭執。因此，
    原處分依商標法第三十六條規定「二人以上於同一商品或類似商品以相同或近似
    之商標各別申請註冊時，應准最先申請者註冊．．．」而撤銷原告商標之審定，
    並無違法之處。
二、至於原告主張參加人商標註冊申請之優先權主張，有延誤法定期限，乃另一問題
    ，並非本案爭點。況且參加人據以異議商標依所主張美國優先權申請案之申請日
    為「八十八年十月十八日」，乃早於系爭商標之申請日期「八十九年三月十七日
    」，被告應先審定核准參加人據以異議商標較早申請日之申請案，而就後申請日
    之系爭商標即應否准其註冊。至參加人據以異議商標申請案依商標法第四條第一
    項規定，於八十九年四月十八日提出申請同時，即於申請書中載明主張美國優先
    權案之申請日期為「西元一九九九年十月十八日申請號數為75/829126」，嗣並
    於商標法第四條第二項所定期間內之八十九年五月二十一日補正有關美國優先權
    申請案之證明文件，參加人據以異議商標申請案主張優先權均符合法定程式，此
    皆有被告之收件章戳存卷可稽，原告就參加人據以異議商標申請案優先權申請日
    合法性之爭執，顯然毫無理由。
三、綜上所陳，系爭商標之申請註冊，顯然違反主張法條商標法第三十六條之規定，
    被告所為系爭第九四三○四○號商標之審定應予撤銷之處分，並無違誤，原告提
    起本訴訟，即無理由，為此請判決如答辯聲明。
    理  由
壹、程序方面：
一、本件被告之代表人原為陳明邦，九十一年九月九日變更為蔡練生，茲由其具狀聲
    明承受訴訟，核無不合，應予准許，先為明。
二、本件原告經合法通知，無正當理由未於言詞辯論期日到場，核無行政訴訟法第二
    百十八條準用民事訴訟法第三百八十六條所列各款情形，爰依被告之聲請，由其
    一造辯論而為判決。
貳、實體方面：
一、按「申請人在與中華民國有相互保護商標條約、協定或相互承認優先權之國家，
    依法申請註冊之商標，於首次申請日翌日起六個月內向中華民國申請註冊者，得
    主張優先權（第一項）。」、「依前項規定主張優先權者，應於申請註冊同時提
    出聲明並於申請書中載明在外國之申請日、申請案號數及受理該申請之國家。申
    請人應於申請之日起三個月內檢送經該國政府證明受理之申請文件；未於申請時
    提出聲明或逾其未檢送證明文件者，喪失優先權（第二項）。」；又「二人以上
    於同一商品或類似商品以相同或近似之商標，各別申請註冊時，應准最先申請者
    註冊；其在同日申請而不能辨別先後者，由各申請人協議讓歸一人專用；不能達
    成協議時，以抽籤方式決定之。」分別為異議審定時商標法第四條及第三十六條
    所規定。而商標是否近似，應以具有普通知識經驗之購買人，於購買時施以普通
    所用之注意，有無混同誤認之虞判斷之。又所謂類似商品，應依一般社會通念、
    市場交易情形，並參酌該商品之原材料、用途、功能、產製者、行銷管道及場所
    或買受人等各種相關因素判斷之，同法施行細則第十五條第一、二項亦定有明文
    。
二、本件被告以參加人據以異議之申請案號第000000000號商標，於八十九
    年四月十八日向我國申請註冊時，同時主張優先權，並載明在美國申請日期為西
    元一九九九年十月十八日、申請號數為75/829,126等語，並於八十九年五月二十
    三日檢送美國政府受理之優先權相關證明文件，故參加人得以八十八年十月十八
    日作為據以異議商標在我國申請註冊之日期，而該日期早於系爭商標八十九年三
    月十七日之申請日期；另系爭商標與據以異議商標圖樣相較，皆由英文「XBOX」
    所組成，僅「-」橫線有無之別，異時異地隔離觀察，易使相關消費者對其所表
    彰之商品來源產生混淆誤認之虞，應屬近似之商標，且復均指定使用於電腦軟體
    等同一或類似之商品等理由，乃為異議成立，系爭商標審定應予撤銷之處分。原
    告提起訴願，主張優先權者需於申請註冊時同時提出聲明，且需載明在外國之申
    請日、申請案號、申請國家。有關此點原告曾於異議答辯時提出調閱據以異議商
    標原始申請文件之請求，以證其實，惟未見被告於審定書中有所回應；另參加人
    雖於異議階段檢送其所指稱之美國官員出具的證明書，惟該等文書並無法確認確
    實係美國政府所開具之文書，顯見據以異議商標主張優先權之效力，尚非無疑云
    云。經訴願決定駁回，原告猶不服，提起行政訴訟，主張理由及其爭點均如事實
    欄所載。
三、經查：
  (一)本件據以異議之註冊第九六九九九二號「XBOX」商標（即申請案號：第0000
    0000號商標）在我國承認優先權之國家─美國，首次申請的日期為西元一九
    九九年十月十八日，該申請日翌日起六個月內即八十九年四月十八日向我國申請
    註冊，同時並提出聲明主張優先權，且於申請書註中載明：「聲明依美國 1999/
    10/18申請第75/829,126號申請案主張優先權，有關（證）（原申請書漏載該字
    ）明文件容后於89/07/17前補正。」等語。嗣參加人亦於申請之日起三個月內之
    八十九年五月二十三日檢送經美國專利商標局所出具證明受理之申請文件，揆諸
    首揭異議審定時商標法第四條之規定，參加人自得主張優先權，而以八十八年十
    月十八日為其在我國申請註冊之日期，凡此有參加人八十九年四月十八日商標註
    冊申請書、八十九年五月二十三日補正美國優先權西元一九九九年十月十八日第
    75/829,126號申請案證明文件（含申請書影本及證明書）及八十九年六月十六日
    補正確具商標使用意思於指定商品宣誓書等相關文件附原處分卷可稽，並為原告
    之訴訟代理人於本院審理時所不爭執。故被告以八十八年十月十八日作為據以異
    議商標於國內申請註冊之申請日，於法即無不合。
  (二)系爭審定第九四三０四０號「X-BOX」商標圖樣與據以異議之註冊第九六九九九
    二號「XBOX」商標圖樣相較，皆由英文「XBOX」所組成，僅「-」橫線有無之別
    ，異時異地隔離觀察，易使相關消費者對其所表彰之商品來源產生混淆誤認之虞
    ，應屬近似之商標，復均指定使用於磁片、電腦軟體、電腦滑鼠、電腦程序及電
    視遊樂器等同一或類似之商品，且系爭商標之申請註冊日八十九年三月十七日，
    晚於據以異議商標之申請註冊日八十八年十月十八日，揆諸首揭說明，自應准最
    先申請之參加人註冊。
四、綜上所述，系爭商標之申請註冊日既晚於據以異議商標申請註冊日，且與據以異
    議商標屬近似商標，復均指定使用於同一或類似之商品，原處分所為本件異議成
    立，系爭「X-BOX」商標審定應予撤銷之處分，於法即無不合，訴願決定予以維
    持，亦無違誤，原告起訴意旨，仍執前詞及個人主觀之見解，請求撤銷訴願決定
    及原處分，為無理由，應予駁回。
據上論結，本件原告之訴為無理由，爰依行政訴訟法第二百十八條、民事訴訟法第三
百八十五條第一項前段、行政訴訟法條第九十八條第三項前段，判決如主文。
中    華    民    國    九十二      年      十一      月       六       日
                                  臺北高等行政法院  第三庭
                                            審判長  法  官  姜素娥
                                                    法  官  陳國成
                                                    法  官  林文舟
右為正本係照原本作成。
如不服本判決，應於送達後二十日內，向本院提出上訴狀並表明上訴理由，如於本判
決宣示後送達前提起上訴者，應於判決送達後二十日內補提上訴理由書（須按他造人
數附繕本）。
中    華    民    國    九十二      年      十一    月        六        日
                                                    書記官  余淑芬


司法院資訊處製作；財團法人民間司法改革基金會備份。
